【裁判字號】    94,易,1526
【裁判日期】    950420
【裁判案由】    竊盜
【裁判全文】
臺灣高雄地方法院刑事判決              94年度易字第1526號
公  訴  人  臺灣高雄地方法院檢察署檢察官
被      告  甲○○
選任辯護人  王文雄律師
上列被告因竊盜案件，經檢察官提起公訴（94年度偵字第14932
號），本院判決如下：
    主  文
甲○○無罪。
    理  由
一、公訴意旨略以：被告甲○○意圖為自己不法之所有，於民國
    （下同）92年8 月20日下午5 時許，在高雄市○○區○○路
    正興國中籃球場旁，竊取黃亦璇所有價值新台幣（下同）
    3,000 元之NOKIA 牌型號3530之行動電話（以下簡稱系爭扣
    案手機）1 支。甲○○得手後即將自己所有門牌號碼為0000
    000000號之SIM 卡插入上揭行動電話內使用，嗣經黃亦璇報
    警，調閱通聯紀錄而查獲上情等語，因認被告涉犯刑法第32
    0 條第1 項之竊盜罪嫌。
二、公訴人認被告涉有前揭犯行，係以前揭事實業據告訴人黃亦
    璇於偵查中及警詢時之指訴，復經被告於94年7 月29日於偵
    訊時陳述，亦經證人丙○○於警詢中之陳述，並有92年8 月
    20日受理各類案件紀錄表、檢察官勘驗筆錄、手機照片、通
    聯紀錄表、手機序號售出表在卷為之論據。
三、然訊之被告固坦承0000000000號行動電話號碼是伊從92年2
    月9 日開始使用到現在，沒有換過手機及號碼，然堅決否認
    有公訴人所指犯行，辯稱：伊沒有在92年8 月20日下午5 時
    許，在高雄市○○區○○路正興國中籃球場旁，竊取乙○○
    之手機，也沒有將0000000000號之SIM 卡插在上揭行動電話
    使用等語。
四、按犯罪事實應依證據認定之，無證據不得認定犯罪事實。又
    不能證明被告犯罪者，應諭知無罪之判決，刑事訴訟法第
    154 條第2 項及第301 條第1 項分別定有明文。又事實之認
    定，應憑證據，如未能發現相當證據，或證據不足以證明，
    自不能以推測或擬制之方法，為裁判之基礎（最高法院40年
    台上字第86號判例參照。）而所謂證據，係指足以證明被告
    確有犯罪行為之積極證據而言，該項證據須適於為被告犯罪
    之證明者，始得採為斷罪之資料（參照最高法院69年台上字
    第4913號判例）。認定不利於被告之事實，須依積極證據，
    苟積極證據不足為不利於被告事實之認定時，即應為有利於
    被告之認定，更不必有何有利之證據，最高法院亦著有30年
    上字第816 號判例可資參照。
五、經查：
  (一)證據能力部分：按「證人依法應具結而未具結者，其證言
    不得作為證據」刑事訴訟法第158 條之3 定有明文。是檢察
    官提出告訴人黃亦璇於偵查中之指訴為證據，然告訴人黃亦
    璇並未具結，其陳述依刑事訴訟法第158 條之3 規定，自不
    得作為證據；次按「被告以外之人於審判外之言詞或書面
    陳述，除法律有規定者外，不得作為證據。」、「被告以外
    之人於審判外之陳述，雖不符前四條之規定，而經當事人於
    審判程序同意作為證據，法院審酌該言詞陳述或書面陳述作
    成時之情況，認為適當者，亦得為證據。當事人、代理人或
    辯護人於法院調查證據時，知有第159 條第1 項不得為證據
    之情形，而未於言詞辯論終結前聲明異議者，視為有前項之
    同意」亦分別為刑事訴訟法第159 條第1 項、第159 條之5
    所明定。檢察官提出(1)黃亦璇於92年8 月20日、94年6 月15
    日之警詢陳述，(2)證人丙○○於94年6 月14日警詢之陳述，
    均係審判外之陳述，然業經被告及選任辯護人於本院94年9
    月21日準備程序（見本院該次準備程序筆錄第2 頁及第4 頁
    ）表示同意作為證據，審酌上開證據之作成並無證據證明係
    出於強暴、脅迫、詐欺或其他不正方法，參照前揭刑事訴訟
    法第159 條之5 規定，適當作為證據。再按「除顯有不可
    信之情況外，公務員職務上製作之紀錄文書、證明文書；從
    事業務人於業務上或通常業務過程所須製作之紀錄文書、證
    明文書；其他於可信之特別情況下所製作之文書，亦得為證
    據」此亦為刑事訴訟法第159 條之4 所定明文。檢察官提出
    (1)92年8 月20日受理各類案件紀錄表、(2)檢察官勘驗筆錄均
    係公務員職務上所製作之紀錄文書；(3)通聯紀錄表則係從事
    業務之人於通常業務過程所須製作之紀錄文書；(4)證人丙○
    ○於警詢提出之手機序號售出表及於本院審理時提出之手機
    序號庫存表，均係證人丙○○售出手機所通常製作之紀錄，
    雖非「須」製作之文書，然觀其提出之售出表及庫存表並非
    僅有單筆紀錄，且均有記載日期、客戶名稱、搭配之專案名
    稱、進出貨日、代理商等，可認係基於可信之特別情況所製
    作之文書，依前揭刑事訴訟法第159 條之4 規定，亦得為證
    據。檢察官提出手機照片之證據，因照片之性質固有供述
    證據與非供述證據之爭論，然審酌照片係傳達照相當時現場
    情況，而透過照片傳達的情形與現場真實情形，在內容上的
    一致性，是透過機械的正確性來加以保障，換言之，照片並
    不存在人對現實情形的知覺、記憶所經常發生的表現錯誤，
    是認照片之性質係非供述證據，則無傳聞法則之適用，此外
    別無證據證明上開手機照片有經偽造變造之情形，是有證據
    能力。
  (二)經查：被告於警詢坦承被查獲時所使用之NOKIA 牌，型號
    3530，白色手機之序號係000000000000000 ，且於審判中供
    稱並未更換手機，此亦有該手機顯示機身序號之照片1 張在
    警詢卷第9 頁可參，堪認被告所使用之手機序號確係000000
    000000000 。告訴人黃亦璇早於92年8 月20日18時30分警
    詢時即陳稱遭竊NOKIA 行動電話序號000000000000000 （見
    94偵14932 號卷第13頁），且證人丙○○所提出之手機序號
    售出表及手機序號庫存表均紀錄被告所購買之手機序號係
    000000000000000 ，而NOKIA 公司亦於94年10月3 日函覆本
    院稱「序號000000000000000 號暨000000000000000 號手機
    為本公司進口的3530型號手機」等詞，亦有該函在本院卷可
    查（係被告以外之人於審判外向法官所為之書面陳述，依刑
    事訴訟法第159 條之1 第1 項規定，得為證據），準此，在
    告訴人所提供其所有手機之序號正確以及證人丙○○所售予
    被告之手機序號與包裝序號相同之前提下，被告所購買之手
    機應非其現在使用之手機，而其現在使用之手機應係告訴人
    所有之手機。然應審究，上開推論之二前提是否確實無誤
    ？(1)告訴人警詢所提供之手機序號是否正確？卷內全無告訴
    人使用之手機序號之相關證據，亦無告訴人手機失竊前後之
    通聯紀錄以查明其使用之手機序號，且以一般手機使用情形
    ，手機序號數字長達15碼，一般人不易也不會在腦中記憶，
    通常以保存購買時包裝上手機序號為模式，且對於如何在手
    機顯示手機序號之操作手續並不熟稔，應無在購得手機之初
    即核對手機機身序號與包裝盒上記載之手機序號是否相同之
    習慣，且告訴人於94年6 月15日警詢時稱「因我當時報案是
    持手機包裝盒前往，員警再根據包裝盒外之手機序號條碼填
    載於筆錄中，所以不會錯誤」等語，是告訴人於前揭警詢所
    稱之手機序號係以手機包裝盒外之條碼為準，並非其之前操
    作手機顯示序號之紀錄，參以證人即經營成隆通訊行之丙○
    ○到庭具結證稱有可能條碼與手機內部的序號不符，伊沒有
    碰過因為公司錯誤而導致手機序號與手機序號貼紙不一樣的
    情形，但有聽說過手機送修後，手機內的主機板被換掉，結
    果被換成贓物的手機主機板，而且手機序號可以更改等語（
    見本院95年4 月20日審判筆錄第2 頁至第4 頁），足見告訴
    人警詢所稱之手機序號係手機包裝盒上記載之序號，是否即
    係其手機序號，之間仍不具必然結合關係，此外又無其他證
    據足以證明告訴人失竊之手機序號確係000000000000000 ，
    此一前提已難稱正確無誤。(2)被告向證人丙○○購買手機一
    節，業具證人丙○○於本院審理時到庭具結證稱：甲○○曾
    向伊購買NOKIA 牌，型號3530，序號：000000000000000 的
    手機，每支手機盒子外面都有序號，手機進來之後，通常都
    會有三聯條碼貼在盒子的正前方，伊會撕下一聯貼在庫存表
    上，手機序號是根據報表記載，伊不知道售出人員有無核對
    ，也有可能在公司的時候就裝錯，手機賣出時，有在手機上
    貼保固貼紙，系爭扣案手機上的保固貼紙是伊經營的通訊行
    貼紙沒錯等語（見本院95年4 月20日審判筆錄第2 頁至第4
    頁），準此，證人丙○○前揭證詞並無法證明其紀錄之手機
    序號確實與售出之手機序號相符，是此一前提亦不能稱正確
    無誤。又系爭扣案手機確實存有告訴人報案失竊前之92年
    5 月21日付費下載之圖樣，面無表情狗編號26，且該下載圖
    樣之內容顯示其大小為3.4KB ，日期為2003.05.21，時間為
    01：57：01之紀錄，此經本院當庭勘驗屬實，有本院94年11
    月2 日勘驗筆錄及當庭拍攝照片6 張在本院卷可稽，核與被
    告提出其使用之行動電話門號92年6 月20日收費明細帳單（
    此係從事業務之人於業務上所須製作之紀錄文書，又無顯不
    可信之情況，依刑事訴訟法第159 條之4 第2 款規定，得為
    證據）相符，參以遠傳電信股份有限公司以94年12月16日遠
    傳（業服）字第09411106267 號函覆本院稱：一般手機下載
    圖鈴後多可轉傳送至其他手機上。而傳送至其他手機之顯示
    時間應為接收圖鈴之手機上所設定之時間；另一般手機下載
    之顯示時間為電信公司之系統時間等詞（見本院卷附該函，
    係被告以外之人於審判外向法官所為之書面陳述，依刑事訴
    訟法第159 條之1 第1 項規定，得為證據），準此，系爭扣
    案手機所顯示付費下載之時間與帳單紀錄之下載時間均係告
    訴人報案失竊前三月，依此而言，系爭扣案手機不可能為告
    訴人失竊手機。綜合以上，推認被告遭查扣之手機即係告
    訴人失竊手機之二個前提均難確定成立，而被告提出之證據
    又能證明該扣案手機並非告訴人失竊之手機，況被告係嘉義
    縣東石鄉鰲鼓村人，與告訴人所指稱之失竊地點即正興國中
    籃球場旁有何地緣關係，亦無證據證明，是以檢察官提出之
    證據尚難令本院形成被告有罪之心證，不能證明被告犯罪，
    依法應諭知被告無罪之判決。
據上論斷，應依刑事訴訟法第301條第1項，判決如主文。
中    華    民    國    95    年    4     月    20    日
                  刑事第十一庭  審判長法  官 何秀燕
                                      法  官 戰諭威
                                      法  官 楊智守
以上正本證明與原本無異。
如不服本判決，應於判決送達後10日內，向本院提出上訴狀。
中    華    民    國    95    年    4     月    20    日
                                      書記官  劉音利


司法院資訊處製作；財團法人民間司法改革基金會備份。
